臺灣基隆地方法院民事判決  
111年度婚字第5號
原      告  乙○○  



被      告  甲○○  



上列當事人間離婚事件，本院於民國111年9月27日言詞辯論終結
，判決如下：
    主  文
准原告與被告離婚。
訴訟費用由被告負擔。
    事實及理由
壹、程序方面：
一、按確認婚姻無效、撤銷婚姻、離婚、確認婚姻關係存在或不
    存在事件，專屬下列法院管轄：一夫妻之住所地法院；二夫
    妻經常共同居所地法院；三訴之原因事實發生之夫或妻居所
    地法院，家事事件法第52條第1項定有明文。又法院受理家
    事事件之全部或一部不屬其管轄者，除當事人有管轄之合意
    外，應依聲請或依職權以裁定移送於其管轄法院。但法院為
    統合處理事件認有必要，或當事人已就本案為陳述者，得裁
    定自行處理，亦為家事事件法第6條第1項所明定。考其立法
    理由略謂：家事事件較需求法官彈性處理而為合目的性之裁
    判，故受理法院雖無管轄權，但為統合處理事件認有必要時
    ，宜賦予法院有決定是否自行處理之裁量權。另就專屬管轄
    或無相對人之事件，於當事人已就本案以言詞或書面為陳述
    ，而不發生應訴管轄之情形，基於程序安定及程序經濟之要
    求，亦應許受理法院得斟酌個案情形依職權自行處理。查本
    件原告起訴請求准予與被告離婚，惟依原告到庭所提出之戶
    籍謄本，及本院依職權調查臺北市內湖戶政事務所110年12
    月3日北市內戶資字第1106002640號函附結婚登記申請書及
    內政部移民署110年12月6日移署資字第1100127194號函附大
    陸地區人民入出臺灣地區申請書、入出國日期紀錄附卷可稽
    (見本院卷第23-29、31-36頁)，兩造婚後共同之住所地均在
    臺北市○○區○○路○段000巷00弄00號2樓，依法本件應專屬於
    臺灣士林地方法院管轄。然原告現在基隆市○○區○○街000號8
    樓居住，被告亦早於100年2月10日出境返回大陸，迄今尚未
    入境，若將本件移轉至臺灣士林地方法院管轄，恐不利訴訟
    之進行。況被告於111年5月30日具狀到院陳述意見，顯已就
    本案為陳述，是依上開規定，兼衡當事人間之實體及程序利
    益，爰依職權裁定本件離婚事件由本院管轄處理，合先敘明
    。
二、被告經合法通知，未於言詞辯論期日到場，核無民事訴訟法
    第386條各款所列情形，爰依家事事件法第51條準用民事訴
    訟法第385條第1項前段之規定，准原告之聲請，由其一造辯
    論而為判決。
三、按判決離婚之事由，依臺灣地區之法律，臺灣地區與大陸地
    區人民關係條例第52條第2項定有明文。查本件原告為臺灣
    地區人民，被告為大陸地區人民，有原告提出之戶籍謄本在
    卷可稽，依前揭說明，應適用臺灣地區之法律即中華民國法
    律為兩造離婚之準據法，合先敘明。
貳、實體方面：
一、原告起訴主張：
　㈠原告於民國92年11月14日與大陸地區女子即被告在大陸廣東
    省結婚，並於92年12月2日在臺灣辦理結婚登記。婚後被告
    來臺與原告同住共營婚姻生活，被告來過臺灣幾次後，被告
    以照顧母親為由離家，長期未在台灣共同生活，離家迄今已
    10年餘，原告年事漸長，健康狀況走下坡，需妻子照顧無門
    ，被告過去大陸後就不願意過來，原告年紀大了需要依賴臺
    灣健保也無法過去，被告惡意遺棄原告，婚姻已有難以維持
    之重大事由，為此爰依民法第1052條第1項第5款、第2項之
    規定，請求擇一判決兩造離婚等語，並聲明：請准原告與被
    告離婚。
　㈡對被告答辯之陳述：大陸廣東治安差，醫療水準極差醫療收
    費高昂，針對新冠病毒疫情採取違反人性的措施，政局不穩
    ，有走向左線封國計劃，被告身為中國共產黨員，原告曾在
    網路批評共產黨，無法安全進出大陸，安返臺灣。原告已提
    供被告包括購屋、購車之金額超過新臺幣3百萬元，原告並
    無婚外生子之事實，對被告之信件僅是要被告無須對婚姻維
    繫有期待，原告自高中、大學迄工作退休，長跑是原告生活
    之精神支柱，對男女關係無感，被告兒子罹患血癌是到末期
    原告才知曉，也曾在臺灣幫忙找配對未果，原告無子無繼承
    人已退休，僅靠微薄勞退金過活，並無財產供給被告，在大
    陸的房產迨離婚後會處理後續將原告在大陸之房產、銀行存
    款交付被告等語。
二、被告經合法通知，未於言詞辯論期日到場，惟據其提出書狀
    陳述，原告婚後亂搞男女關係同居生子，前幾年被告為罹患
    白血病之兒子治療，花光所有積蓄，原告未盡半點責任，被
    告兒子還是原告養子，從斯時起原告即未返回佛山，原告曾
    經向被告提出離婚，承諾補償被告均未實現，被告也曾向原
    告提出離婚，但原告就是不來大陸辦理離婚手續，原告經曾
    對被告口出粗魯、傷人的話，與原告19年的婚姻，原告應該
    給被告合理的交代，與原告共同購買佛山的住房過戶給被告
    繼續居住，給付被告補償人民幣30萬元，大陸中國建設銀行
    存款密碼被告不知道，原告應該配合領出，與原告共同購買
    佛山小舖面要解決等語。
三、原告主張兩造於92年11月14日結婚，並於92年12月2日在臺
    辦理結婚登記，現婚姻關係仍存續中等情，業據原告提出戶
    籍謄本為證，並有臺北市內湖戶政事務所110年12月3日北市
    內戶資字第1106002640號函附結婚登記申請書、財團法人海
    峽交流基金會認證之中華人民共和國廣東省佛山市三水區結
    婚公證書附卷可稽(見本院卷第23-29頁)，自堪信為真實。
    又原告主張被告自100年2月間離家返回大陸地區後便未再返
    台，兩造分居已10餘年等情，雖未據其提出證據為證，惟被
    告自100年2月10日出境後，即未再有任何入境記錄，有被告
    入出境資訊連結作業資料及內政部移民署110年12月6日移署
    資字第1100127194號函附大陸地區人民入出臺灣地區申請書
    、入出國日期紀錄附卷可稽在卷可參(見本院卷第31-36頁)
    ，且被告已於相當時期受本院合法之通知，而於言詞辯論期
    日不到場爭執，自堪信原告此部分之主張亦為真實。
四、按夫妻互負同居之義務，民法第1001條前段定有明文。又按
    夫妻之一方以惡意遺棄他方在繼續狀態中者，他方得向法院
    請求離婚，民法第1052條第5款復有明定。所謂夫妻之一方
    以惡意遺棄他方在繼續狀態中者，係指夫或妻無正當理由，
    不盡同居或支付家庭生活費用之義務而言（最高法院39年台
    上字第415號判例意旨參照）。是夫妻同居義務之履行，為
    夫妻家庭和諧之基礎，如夫妻之一方不履行同居之義務，復
    無不能同居之正當事由，且主觀上有惡意遺棄他方之意思，
    依同法第1052條第1項第5款規定即構成離婚之事由。本件被
    告於100年2月10日出境返回大陸地區後即未再返台，被告抗
    辯原告婚後亂搞男女關係同居生子等情，並據其提出兩造之
    附件1-4、6電子郵件為證(見本院卷第83-85頁)，原告則主
    張並無婚外生子之事實，對被告之信件僅是要被告無須對婚
    姻維繫有期待等情，依照被告所提出之前開證據，並不足以
    證明原告有何亂搞男女關係同居生子之事實，而被告所提電
    子郵件之時間為西元2006年2月5日起至2006年2月18日止，
    期間僅13日，倘原告確與婚外女子同居生子，則被告何以未
    持續為強烈之回應，是而原告主張對被告之電子郵件僅是要
    被告無須對婚姻維繫有期待等情，尚堪採信。而依據被告所
    提出之附件7-21電子郵件(見本院卷第83-99頁)，均係原告
    要求被告離婚，提出離婚之條件，被告針對離婚之條件回應
    ，而未達成協議離婚等情之事實，被告既未與原告達成離婚
    協議又拒絕返台與原告同居，兩造分居迄今已逾10年，業如
    前述，是原告所主張因被告拒絕返回臺灣生活，兩造已多年
    未同居等情，應堪採信。復以被告並未舉證其有何不能履行
    同居義務之正當理由，是以，揆諸前開事證，堪認原告之主
    張為真實。可見被告不僅有違背同居義務之客觀事實，亦有
    拒絕同居之主觀情事，顯係惡意遺棄原告於繼續狀態中，原
    告據以訴請判決離婚，依法並無不合，應予准許。又原告此
    部分請求兩造離婚之事由，既經本院審認有理由而准予離婚
    ，則原告另依據民法第1052條第2項之規定訴請離婚，因屬
    訴之選擇合併，本院自無庸再予審認，併此敘明。
五、本件事證已臻明確，至兩造其餘之攻擊或防禦方法及證據，
    經斟酌後，認為均不足以影響本判決之結果，自無逐一詳予
    論駁之必要，併此敘明。
六、據上論結，本件原告之訴為有理由，依家事事件法第51條，
    民事訴訟法第385條第1項前段、第78條，判決如主文。　
中　　華　　民　　國　　111 　年　　10　　月　　11　　日
                   家事法庭     法  官　黃永定
以上正本係依照原本作成。
如對本判決上訴，須於判決送達後20日之不變期間內，向本院提
出上訴狀。如委任律師提起上訴者，應一併繳納上訴審裁判費。
 
中　　華　　民　　國　　111 　年　　10　　月　　11　　日
                                書記官　佘筑祐